【裁判字號】    92,交訴,9
【裁判日期】    920521
【裁判案由】    過失致死等
【裁判全文】
臺灣宜蘭地方法院刑事判決                            九十二年度交訴字第九號
    公  訴  人  臺灣宜蘭地方法院檢察署檢察官
    被      告  丁○○
右列被告因過失致死等案件，經檢察官提起公訴（九十二年度偵字第八十四號），本
院判決如左：
    主  文
丁○○因過失致人於死，處有期徒刑拾月；又駕駛動力交通工具肇事，致人死傷而逃
逸，處有期徒刑捌月。應執行有期徒刑壹年肆月。
    事  實
一、丁○○於民國九十一年十一月十日上午七時二十分許，駕駛車號Ｕ三—六二九七
    號自用小貨車，沿宜蘭縣礁溪鄉○○村○○路南北向產業道路，由南往北方向行
    駛，行經宜蘭縣礁溪鄉○○路九十九之三號前之無號誌交岔路口時，本應注意汽
    車行駛於單行道或指定行駛於左側車道外，在未劃標線之道路，應靠右行駛，且
    行經狹路且無號誌之交岔路口，應減速慢行，作隨時停車之準備，且依當時天候
    、日間自然光線、道路無障礙物、視距良好之情形下，並無不能注意之情事，竟
    疏未注意，於行經上開無號誌之交岔路口時，未減速慢行，作隨時停車之準備，
    反貿然以高速且偏左行駛，適有駕駛車牌號碼ＪＪ三—六００號機車之吳明傳搭
    載甲○○，由宜蘭縣礁溪鄉○○路九十九之三號前東西向產業道路由西往東行駛
    而來，行經上開無號誌之交岔路口，亦疏未注意行經狹路無號誌之交岔路口，左
    方車應停讓右方車先行，丁○○駕駛之車輛因而與吳明傳騎乘之機車發生碰撞，
    致甲○○受有右足挫傷之傷害，吳明傳則受有頭、胸、腹、四肢挫傷併骨折、氣
    血胸、多發性損傷併內出血之傷害，經送醫後不治死亡。丁○○肇事後，不僅未
    立即下車處理，反而另起犯意駕駛其所有之前開自用小貨車沿上開宜蘭縣礁溪鄉
    南北向之產業道路往北逃逸，於逃離距現場五十公尺時，為路人乙○○記下車號
    並加以攔阻後，始停車，因而查知上情。
二、案經甲○○告訴及臺灣宜蘭地方法院檢察署檢察官偵查起訴。
    理  由
一、訊據被告丁○○固不否認有於上開時地駕駛其所有之自用小貨車行經上開路段，
    並與被害人吳明傳發生碰撞等情，惟矢口否認其有過失且駕車逃逸之犯行，辯稱
    ：我的車速不是很快，是被害人的車很快就到我後反彈出去，車禍後，我下車看
    被害人已經非常嚴重，我把我的車子開往前面，我是想去前面迴轉，因為我的車
    子保險桿被他的車子撞倒掉落卡住，我只能前進不能後退云云。經查：
  （一）右揭事實，業據告訴人甲○○指述甚詳，並經證人丙○○、乙○○結證證述
        明確，復有道路交通事故調查報告表、現場照片二十四幀在卷可稽，而被害
        人吳明傳確因本件車禍事故死亡，此有勘驗筆錄、相驗屍體證明書、驗斷書
        、相驗照片、財團法人天主教靈醫會羅東聖母醫院診斷證明書附卷可考，而
        告訴人甲○○亦受有右足挫傷之傷害，此亦有財團法人天主教靈醫會羅東聖
        母醫院診斷證明書在卷可參，故被告確於上開時地與被害人吳明傳騎乘之機
        車碰撞，且被害人吳明傳、告訴人甲○○分別因本件車禍事故死亡及受傷堪
        以認定。
  （二）按汽車行駛，行經無號誌之交岔路口時，應減速慢行，作隨時停車之準備；
        且汽車除行駛於單行道或指定行駛於左側車道外，在未劃標線之道路，應靠
        右行駛，道路交通安全規則第九十三條第一項第三款、第九十五條第一項分
        別定有明文。被告係考領有適當駕駛執照之人，對於上開規定理應知之甚詳
        ，無法諉為不知，自應加以注意，且觀之道路交通事故調查報告表所載，當
        時之路況、視距均良好之情形下，並無不能注意之情事，被告竟疏未注意，
        致與當時騎乘機車搭載告訴人甲○○之被害人吳明傳相撞，被告有過失甚為
        明確。被告雖辯稱係被害人之機車由旁邊加速衝撞始發生車禍，惟被告車行
        方向路寬約六公尺，其左輪煞車痕起點距路面邊緣延伸線二點四公尺，其煞
        車痕走向係由西南往東北方向延伸，顯見被告駕車應有偏左行駛之情形，且
        被害人吳明傳機車倒地後之刮地痕跡長達十二公尺，更可徵被告當時之車速
        相當快速，臺灣省基宜區行車事故鑑定委員會、臺灣省車輛行車事故覆議鑑
        定委員會均同此認定，此有臺灣省基宜區車輛行車事故鑑定委員會九十一年
        十二月三十一日基宜鑑字第九一０七九八號函、臺灣省車輛行車事故覆議鑑
        定委員會九十二年四月一日府覆議字第九二一０一八八號函在卷可參，綜上
        所述，被告於本件車禍事故確有過失堪以認定，而被害人吳明傳雖於行經狹
        路無號誌交岔路口，左方車未停讓右方車先行，與被告同為肇事之原因，然
        此僅屬被害人與有過失之問題，並無礙於被告過失罪責之成立。而被害人吳
        明傳確因本件車禍事故死亡，告訴人甲○○亦因此受有右足挫傷之傷害，與
        被告前開過失行為間有相當因果關係甚明，被告過失致人於死及過失傷害告
        訴人之事實，應堪認定。
  （三）被告復辯稱於車禍發生後，車子有停下來，是要到空地上迴轉云云。惟經目
        擊證人丙○○於本院調查時到庭結證稱：我是聽到有一個女的哭的很大聲才
        下來看，我看到離我家有十幾公尺的地方有一輛小貨車的司機要上車，我走
        到離我家十公尺左右的車禍現場有人躺在地上，我看那小貨車的司機要把車
        開走，我叫他不要開，他還是往前開，開約有五公尺左右，我就跑過去，那
        時他已經停下來，因為車子的保險桿卡住輪胎等語明確（本院九十二年二月
        十三日訊問筆錄參照）。依當時情形觀之，被害人已躺臥於地上，未知生死
        ，被告當應停車並上前察看被害人之情形，實無再上車將車迴轉之必要，況
        證人亦證述被告之車輛因遭保險桿卡住，於往前開約五公尺後即無法再開動
        ，而車子可以倒退等情以觀，與被告所辯其所有之車輛保險桿已掉落卡住，
        只能前進不能後退等情不符，故當時被告之車輛並無只能前進不能後退之情
        事，顯見被告明知車禍事故發生有人恐因此傷亡，仍駕車逃離現場，因證人
        之阻攔始停車，被告辯稱欲迴轉始將車駛離云云，不足採信。綜上所述，被
        告所辯顯係卸責之詞，不足採信，被告過失致死、過失傷害及肇事逃逸犯行
        堪以認定，應依法論科。
三、查被告丁○○駕駛自用小貨車肇事，該輛自用小貨車係供被告前往工作場所工作
    之交通工具，雖其以綁鋼筋為業，而車上載有切割鋼筋之工具，駕駛車輛亦非其
    附隨行為，尚難構成業務過失，合先敘明，告訴人指述被告駕駛車輛為其業務上
    附隨之行為云云，尚難採取。故核被告所為，係犯刑法第二百七十六條第一項之
    過失致死罪、第二百八十四條第一項前段之過失傷害罪及刑法第一百八十五條之
    四之駕駛動力交通工具肇事逃逸罪。被告以一過失行為，同時造成被害人吳明傳
    死亡及告訴人甲○○受傷之結果，為想像競合犯，應從一重之過失致死罪處斷。
    被告所犯過失致死罪與駕駛動力交通工具肇事逃逸罪二罪間，犯意各別，行為不
    同，罪名互異，應予分論併罰。爰審酌被告駕車造成一死一傷之情節嚴重，且事
    後並未停車救助反駕車逃逸，因路人之攔阻始停車，心存僥倖卸責，而被害人吳
    明傳與有過失之過失程度，所生交通安全之危害，且迄未賠償告訴人損害，及其
    犯罪後之態度等一切情狀，茲就上述二罪，各量處如主文所示之刑，並定其應執
    行刑。
據上論斷，應依刑事訴訟法第二百九十九條第一項前段，刑法第二百七十六條第一項
、第二百八十四條第一項前段、第一百八十五條之四、第五十一條第五款、第五十五
條，罰金罰鍰提高標準條例第一條前段，判決如主文。
本案經檢察官吳慧蘭到庭執行職務
中        華        民        國    九十二    年    五    月    二十一  日
                                臺灣宜蘭地方法院刑事第一庭
                                    審判長法  官    林  明  山
                                          法  官    辜  漢  忠
                                          法  官    鄭  貽  馨
右正本證明與原本無異。
如不服本判決，應於判決送達後十日內向本院提出上訴狀( 應附繕本 )。
                                          書記官    陳  憲  文
中        華        民        國    九十二    年    五    月    二十二  日
附錄論罪法條
刑法第二百七十六條第一項
 (過失致死罪)
因過失致人於死者，處二年以下有期徒刑、拘役或二千元以下罰金。
刑法第二百八十四條第一項前段
 (過失傷害罪)
因過失傷害人者，處六月以下有期徒刑、拘役或五百元以下罰金。
刑法第一百八十五條之四
駕駛動力交通工具肇事，致人死傷而逃逸者，處六月以上五年以下有期徒刑。


司法院資訊處製作；財團法人民間司法改革基金會備份。
